【裁判字號】    99,聲再,480
【裁判日期】    991130
【裁判案由】    家暴傷害
【裁判全文】
臺灣高等法院刑事裁定                 99年度聲再字第480號
再審聲請人
即受判決人  游榮三
上列聲請人因家暴傷害案件，對於本院99年度上易字第2046號，
中華民國99年10月29日第二審確定判決，聲請再審，本院裁定如
下：
    主  文
再審之聲請駁回。
    理  由
一、聲請人聲請意旨略以：(一)原判決漏未審酌聲請人於98年9月7
    日原審提出陳報狀附件四之97年7月23日錄音光碟及譯文，
    由該譯文顯示，告訴人游信興為阻擋被告與王姓鐵工父子下
    樓，藉詞已報警一再用背部推撞阻擋，是以其背部縱或有傷
    ，亦係自已有意之「作傷」並進而申告，與聲請人無涉；(二)
    原判決漏未審酌證人姚逸興與告訴人游信興二人於第一審98
    年12月1日所繪游信興受傷位置圖之歧異。查證人姚逸興於
    98年12月1日當庭就游信興受傷部位之描繪於正面圖所繪乃
    於頭頂、額前頸部位，而游信興所繪乃左臉及左胸部位；另
    姚逸興就背面圖所繪乃頭部後面、後頸部、及肩背兩側，與
    游信興所繪頭部乃左後腦部位、背部則均集中於背部中央部
    位等，二人所繪部位舉凡正面、背面俱無一相符，如何能認
    定游信興受傷，甚有疑義。甚且由游信興所繪圖例觀之，根
    本無頸部受傷之描繪，而原審竟能作出游信興受有「頭部、
    頸部、背部」挫傷之傷害，乃明顯未依證據資料所為之臆測
    ，顯見原審判決純粹迷思於姚逸興醫師欺人的所謂「專業」
    ；(三)原判決漏未審酌聲請人於原第一審及本院辯護書狀所提
    出學者與實務就傷害所為論述及見解；以及醫學上對「傷害
    」之認定：查傷害罪之成立，以「傷害罪之成立，以「傷
    害人之身體或健康」為要件，而其意義：依韓忠謨教授之闡
    釋，認我國刑法對傷害立法意旨採妨害生理機能說，「一般
    解釋亦均以為傷害乃對人體生理機能之不良影響，稱傷害身
    體者，謂於身體之有機組織有所損傷，乃對身體有形利益之
    侵害稱傷害健康者，謂於身體或精神之強健狀態有所損傷，
    乃對身體無形利益之侵害，其成傷與否一以是否達於損傷生
    理機能之程度為斷，倘衹強剪頭髮、指甲或薙除鬚眉，而未
    影響生理機能，則係單純之強暴行為，尚不能依傷害論罪」
    ；依蔡墩銘教授之闡釋，謂「侵害他人身體之安全而引起身
    體上之損毀，稱為普通傷害罪或輕微傷害罪。普通傷害罪須
    引起身體上損毀，如僅予以暴行而未引起身體上損毀，則非
    茲所謂傷害」，又「輕傷謂重傷以外之傷害，不限於外傷，
    凡有損害人身體機能之行為，皆可成立傷害罪。其次，身體
    健康引起不良之變化，或病情加重，均係輕微傷害之例」；
    依林山田教授之闡釋，謂「行為結果是否達到妨害生理機能
    之程度，另能算為輕傷之問題，論說之見解不一。…自學理
    上傷害罪之保護客體為身體之不可侵害性言之，自以前說為
    當，但行為之結果祇有造成身體微不足道之外形改變，如祇
    損人毫毛數莖，或毆人至其皮膚微亦等仍不得認為輕傷」。
    依社會秩序維護法第87條第一款規定：有左列各款行為之一
    者，處三日以下拘留或新台幣一萬八千元以下罰鍰：一、加
    暴行於人者，因知加暴行於人（例如毆擊）而未成傷（例如
    僅皮微赤；未引起身體上損毀）時，無刑法之適用，乃依社
    會秩序維護法予論處。本案證人即耕莘醫院主治醫師姚逸
    興認知之「受傷」非上開刑法規範之「傷害」，至多屬社會
    秩序維護法整「加暴行於人」，故本案被告不成立傷害罪：
    因所謂挫傷，意指撞傷，乃「指皮下組織受鈍力性撞擊所造
    成之創傷，最常見的是被球（棒球）擊中身體。在受傷後會
    造成微血管皮裂出血以及組織傷害，而使組織液流出，因而
    形成水腫現象。因挫傷而形成組織內出血或血腫的現象，如
    果沒有適當的處理，可能因組織的纖維化與鈣化現象而造成
    慢性疼痛。故知挫傷必會瘀血、水腫。告訴人游信興既然未
    瘀血，經X光檢查亦無任何跡象明顯非挫傷。爰依刑事訴訟
    法第421條規定聲請再審。
二、按刑事訴訟法第421條規定，不得上訴於第三審法院之案件
    ，除前條規定外，其經第二審確定之有罪判決，如就足生影
    響於判決之重要證據漏未審酌者，亦得為受判決人之利益，
    聲請再審。所謂重要證據，必須該證據已足認定受判決人應
    受無罪、或免訴、或輕於原審所認定之罪名方可，如不足以
    推翻原審所認定罪刑之證據，即非足生影響於原判決之重要
    證據。又所謂漏未審酌，乃指第二審判決前已發現而提出之
    證據，未予審酌而言，如證據業經法院依調查之結果，本於
    論理法則、經驗法則，取捨證據後，認定事實，被捨棄之證
    據，亦已於理由內敘明其捨棄之理由者，即非漏未審酌，是
    如僅係對法院證據取捨持相異評價，即不能以此為由聲請再
    審（最高法院89年度台抗字第30號裁定意旨參照）。經查，
    原確定判決就再審聲請人即被告游榮三傷害游信興部分之事
    實認定，均於原確定判決理由欄貳二(一)中詳述明確（見原確
    定刑事判決書第4頁至第7頁），並就聲請人所執上揭聲請再
    審之理由，詳為指駁，並無未經審酌之情形，是本件再審聲
    請意旨，無非係就原確定判決，證據如何採酌認定，徒憑己
    見為相異之評價，再為爭執，惟證據之調查，係屬法院之職
    權，而法院就調查證據之結果，本於自由心證之原則，而為
    斟酌取捨，是證據之證明力如何，係屬法院之職權範圍，原
    確定判決既已就再審聲請人涉案之證據、如何認定其違法之
    理由，予以審酌認定，並於理由欄中敘明，而其證據之取捨
    並無違反論理或經驗法則，即難認其所為之論斷係屬違法。
    綜上所述，再審聲請意旨僅就業經法院本於自由心證予以取
    捨、判斷之評價結果，斷章取義爭執原確定判決有未審酌之
    證據，徒以己意恣為指摘，自有未合。揆諸前揭說明，原確
    定判決並無重要證據漏未斟酌可言。經核再審聲請意旨所述
    各節，均與刑事訴訟法第421條之要件不符，難認為有再審
    之理由，其聲請再審，為無理由，應予駁回。
三、據上論斷，應依刑事訴訟法第434條第1項，裁定如主文。
中    華    民    國    99    年    11    月    30    日
                  刑事第二十二庭審判長法  官  郭雅美
                                      法  官  洪于智
                                      法  官  李麗珠
以上正本證明與原本無異。
不得抗告。
                                      書記官  陳禹任
中    華    民    國    99    年    12    月    2     日

司法院資訊處製作；財團法人民間司法改革基金會備份。
